臺灣桃園地方法院刑事判決　　　　　　　　　　　　　　九十年度訴字第六七四號
　　公　訴　人　臺灣桃園地方法院檢察署檢察官
　　被　　　告　甲○○
　　指定辯護人　本院公設辯護人丁○○
右列被告因違反毒品危害防制條例案件，經檢察官提起公訴（八十九年度偵字第一三
六三一號），本院判決如左：
    主  文
甲○○無罪。
    理  由
一、本件公訴意旨略以：被告甲○○意圖營利，基於概括之犯意，自民國八十九年八
    月間起，在桃園縣中壢市○○路十二號九樓，以每二公克約新台幣（下同）七千
    元之價格，連續多次販賣海洛因給戊○○及其他不詳姓名年籍之人。嗣於八十九
    年九月五日十七時三十分，在桃園縣中壢市○○路十二九號為警查獲，並扣得海
    洛因六小包（毛重十二公克）、調配湯匙一支、電子秤一台、分裝袋二十三個等
    物。因認被告甲○○涉犯毒品危害防制條例第四條第一項之販賣第一級毒品罪嫌
    。
二、按犯罪事實應依證據認定之，無證據不得推定其犯罪事實。又不能證明被告犯罪
    者，應諭知無罪之判決，刑事訴訟法第一百五十四條、第三百零一條第一項分別
    定有明文。又事實之認定，應憑證據，如未能發現相當證據，或證據不足以證明
    ，自不能以推測或擬制之方法，為裁判基礎（最高法院四十年台上字第八六號判
    例參照）；且認定犯罪事實所憑之證據，雖不以直接證據為限，間接證據亦包括
    在內，然而無論直接證據或間接證據，其為訴訟上之證明，須於通常一般之人均
    不致有所懷疑，而得確信其為真實之程度者，始得據為有罪之認定，倘其證明尚
    未達到此一程度，而有合理之懷疑存在而無從使事實審法院得有罪之確信時，即
    應由法院為諭知被告無罪之判決（同院七十六年台上字第四九八六號判例參照)
    。公訴人認被告甲○○涉犯毒品危害防制條例第四條第一項之販賣第一級毒品罪
    ，係以右揭販賣海洛因之犯行業據被告於警訊及偵查時供承不諱，且經證人戊○○、丙○○證述相符，並有帳單影本三紙及電子秤、分裝袋等物扣案可佐，被告
    事後雖翻異前供，然無非係卸責之詞，不足採信等為其主要論據。
三、訊據被告甲○○堅決否認有販賣海洛因犯行，辯稱：查獲當日所扣得之海洛因係
    伊與案外人乙○○為供施用所合資購買，又伊有施用毒品行為，警訊時伊毒癮發
    作全身難過意識不清，且警員要伊供述係與乙○○販賣才能免責，且乙○○不承
    認係與伊共同合買且將全部責任推給伊，伊始供承係與乙○○共同販賣，扣案帳
    冊三紙係伊向人借錢買毒品之名單，並非販賣毒品之帳冊，伊確有交付海洛因三
    、四次給戊○○施用，然並無販賣，亦無向戊○○收錢等語。
四、經查：八十九年九月五日十七時三十分許，在桃園縣中壢市○○路十二號九樓前
    ，被告與案外人乙○○同時為警查獲，除在被告身上查獲注射針筒一支、調配湯
    匙一支、橡皮帶一條外，另於被告所駕駛之車號ＥＧ－八五０三號自小客車上查
    獲海洛因六小包，隨即由被告帶同警方至中壢市○○路十二號九樓上址查獲電子
    秤一台、分裝袋二十三個及注射針筒三支之事實，為被告所不否認，並有搜索扣
    押證明筆錄在卷可稽，則扣案數量不菲之海洛因毒品既係在被告所駕駛之自小客
    車上查獲，此與被告於警訊時自白其販賣毒品均係由乙○○先與購買毒品之人聯
    絡好後，再以電話通知其持毒品下樓在停車場交付之販賣模式，顯然不符。
五、被告於警訊及偵查時自白其係與案外人乙○○共同販賣，均是由乙○○與買主聯
    絡好後，再以電話通知伊，伊始將毒品由龍慈路十二號九樓住處拿至樓下之停車
    場交貨，而買主多是乙○○之朋友等詞，惟此已為徐逢思於警訊及偵查時所否認
    ，則被告自白之內容顯有矛盾瑕疵，其真實性即容懷疑；又被告於偵查時經檢察
    官訊以為何幫助乙○○販賣，答以因乙○○會免費提供安非他命供其施用，惟此
    亦為乙○○於偵查時所否認，並反供稱係被告免費提供安非他命供其施用（嗣後
    又改稱被告曾向伊要海洛因，伊不給，二人起爭執），二人之供詞顯然不符，甚
    且乙○○嗣經檢察官偵查結果，以犯罪嫌疑不足為不起訴處分，有該不起訴處分
    書在卷可稽，則被告於警訊時自白其與乙○○共同販賣海洛因之供詞，能否採信
    ，已非無疑。
六、被告經警查獲後，因夜間拒絕訊問，警訊筆錄係遲至翌日上午九時二十分許始進
    行，於警訊時被告有流鼻涕、打哈欠、發冷、身體不適等毒癮發作之症狀，已據
    被告供承在卷，並據證人即被告於偵查時之選任辯護人邱鎮北律師到庭證述屬實
    ，而證人即負責製作筆錄之桃園縣警察局警員柳堯文到場證述，雖不否認被告於
    警訊時有前開毒癮發作現象，然證稱被告當時之意識清醒，其自白均本於其真意
    所為等語，然以被告於警訊時既有毒癮發作之不適症狀，則因毒癮發作時之不適
    ，其精神意識應會受其生理現象之影響，警訊內容是否確為被告真意陳述，已值
    懷疑，且警訊時雖經錄音，然經本院當庭勘驗警訊錄音帶，其與警員對話之內容
    均與警訊筆錄記載相同，顯然並非全程錄音，而係筆錄製作好後始為錄音，又被
    告嗣於檢察官偵查時仍為與警訊相同之供述，然其供述之內容既係沿續警訊內容
    ，且其供述之情節，既有如上之瑕疵矛盾，因之，其自白尚難據以採信。
七、扣案帳單影本三紙，其上雖分別記載不詳姓名人之綽號及一定之金額，然其上並
    無記載類此販賣毒品之文字，如無其他補強證據，尚難僅憑該帳單之記載即據認
    該帳單為被告販賣安非他命之帳單。又本件雖另扣有電子秤及分裝袋，惟持有電
    子秤可能係販賣毒品時供分裝之用，亦可能是購買毒品施用時，為防數量不足而
    為磅秤之用，而分裝袋亦非僅販毒者始可能使用，施用者購買一定數量後加以分
    裝成小包施用，亦屬常情，因之，如無其他補強證據，亦不能以被告持有電子秤
    及分裝袋，即推論其有販賣毒品之行為。
八、證人戊○○於偵查時，對於檢察官訊以是否曾向被告購買海洛因時，初回答：「
    沒有」，經檢察官提示扣案帳單影本上之「清」是否為其本人時，則改稱曾向被
    告買過一次海洛因，惟其另證稱：「我只買過一次，零點一公克海洛因，地點忘
    了，是跟甲○○拿的，他當時有問我有沒有錢，我說沒有，我叫他先弄一點海洛
    因來，他警訊筆錄所說我跟他拿的那段話沒有錯，只是地點我不清楚」、「我的
    印象中不是買」等語，有偵查筆錄可稽，依證人戊○○之證詞，被告雖有交付零
    點一公克海洛因給戊○○，此與被告供述曾交付海洛因給戊○○之詞相符，固屬
    確定，然以證人戊○○先則否認有向被告買海洛因，嗣雖承認有向被告拿海洛因
    ，但證稱：「我的印象中不是買」之語，則被告究係以轉讓之意思交付海洛因給
    戊○○？抑或以販賣之意思交付？換言之，被告交付海洛因給戊○○有無營利？
    即有探究之餘地，而證人戊○○於本院審理時經多次傳、拘均未到場，此項事實
    即屬無法調查，因之尚不能據證人戊○○於偵查時證稱曾向被告買一次且與帳單
    記載相符，即據以採信被告有販賣海洛因給戊○○。
九、證人丙○○於偵查時固證稱：「我看到很多人來找他（即被告），我看過甲○○
    有拿毒品給來找他的人，對方有拿錢給他，這種情形我看過一、二次，時間我碰
    到的都是白天，時間約是下午四、五點左右，日期記不起來了」等語，惟其於本
    院審理時則證稱：「我有看見被告拿一包用衛生紙包的東西拿給一個人，我看過
    一、二次，那人我不認識」等語，則依證人丙○○於本院審理時，既證稱被告交
    付之物係以衛生紙包裏，則其於偵查時如何據以認定衛生紙內所包裏之物即是毒
    品？且證人所述交易毒品地點係在樓上，與被告警訊供承係在一樓停車場交付之
    供詞，亦不相符，因之證人丙○○於偵查時之證言，亦不能據為被告不利之證據
    。
十、證人乙○○嗣於本院審理時坦承扣案之海洛因係其與被告一起向綽號「大胖」男
    子所合買供施用，十小包共三萬元，買進來就分了等語，此與被告所供承扣案海
    洛因係其與乙○○所合買供施用等語相符。
十一、又公訴人雖認被告除販賣予戊○○外，另有販賣予不詳姓名之人，惟此為被告所
    否認，則該不詳姓名之人究係何人？是否存在？並無姓名年籍以供傳查，即屬不
    能證明被告有販賣海洛因予不詳姓名之人。
十二、按刑法上之「販賣」不以販入之後，復行賣出為要件，衹需以營利為目的而購入
    或賣出有一於此，其犯罪即屬成立，不以得利為必要。又如行為人持有毒品之原
    因並非以營利販賣為目的而販入，或單純因其他原因而持有，嗣起意販賣，尚未
    著手販賣前即被查獲，此種情形應成立意圖販賣而持有毒品罪。被告為警查獲時
    ，雖於其所駕駛之自用小客車上查獲六小包海洛因（驗餘淨重十點八八公克，包
    裝重一點二四公克），然既無積極證據足資證明被告係以營利之目的而購入，或
    非以營利販賣為目的而購入，或單純因其他原因而持有，嗣起意並著手實施販賣
    之構成要件行為，即不能證明被告有販賣毒品行為。
十三、綜上所述，被告於警訊及偵查之自白既有瑕疵，證人戊○○、丙○○之證詞亦不
    能據以證明被告確有販賣海洛英予戊○○，又「不詳之人」亦無姓名年籍供傳查
    ，即屬不能證明被告有販賣毒品海洛因之事實，又被告供承其為警查獲當日確有
    施用扣案之海洛因，且其確因施用毒品犯行經本院裁定送觀察勒戒及強制戒治，
    有被告前案紀錄表可稽，則其持有扣案海洛因之行為，應吸收於其施用海洛因行
    為，亦不能就被告持有海洛因行為論罪科刑，依前開法律規定，自應為無罪之諭
    知。
十四、末查，被告確曾交付第一級毒品海洛因予戊○○，已據被告供承在卷，並據證人
    戊○○證述屬實，則被告顯涉犯轉讓第一級毒品罪嫌，此部分與公訴人起訴被告
    販賣之犯罪事實並非同一，非本院所得審理，應由檢察官另為適法之處理。
據上論斷，應依刑事訴訟法第三百零一條第一項，判決如主文。
本案經檢察官陳俊茂到庭執行職務。
中      華      民      國      九十一      年    五      月    十四    日
                                臺灣桃園地方法院刑事第一庭
                                    法  官    黃  斯  偉
右正本證明與原本無異。
如不服本判決，應於判決送達後十日內向本院提出上訴狀( 應附繕本 )，上訴於
臺灣高等法院。
                                    書記官    李  珈  慧
中      華     民       國      九十一      年     五      月    十六   日
